臺灣高等法院高雄分院民事裁定      
110年度勞抗字第18號
抗  告  人  黃中泰  
代  理  人  鄭瑞崙律師
            李幸倫律師
            梁家惠律師
相  對  人  台灣中油股份有限公司

法定代理人  李順欽  
代  理  人  葉孝慈律師
            沈怡均律師   
上列當事人間請求定暫時狀態處分事件，抗告人對於民國110年1
1月25日臺灣橋頭地方法院110年度勞全字第4號裁定提起抗告，
本院裁定如下：
    主  文
抗告駁回。
抗告訴訟費用由抗告人負擔。
    理  由
一、抗告意旨略以：伊受僱於相對人擔任煉製事業部公共關係組
    管理師，於民國109 年12月21日10時45分（下稱系爭時點）
    ，相對人人力資源處派遣查勤小組至伊辦公室查勤，適伊於
    廠區其他處所未即時報到，相對人即以伊擅離工作場所為由
    ，依相對人事業部工作人員考勤管理要點（下稱系爭要點）
    第7點、相對人工作人員考核獎懲注意事項（下稱系爭注意
    事項）第8條第4點第14款規定，對伊為曠職2小時處分，並
    以110年9月8日110煉部派懲字第1100908001號令記大過（下
    稱懲處令，上開處分合稱系爭處分）。惟相對人之認定與事
    實不符，作成系爭處分程序有瑕疵，並將提起確認系爭處分
    無效之本案訴訟，如未禁止系爭處分於本案判決確定前發生
    效力，將損及伊名譽，影響伊取得乙等以上考核評量，及進
    而領取考績獎金新臺幣（下同）147,650元（伊先前考績乙
    等，得領取該金額獎金）。再參諸司法院釋字第785號解釋
    文及理由書，承認特別權利關係之公務人員，得就公法上爭
    議得提起行政救濟，則伊基於勞動契約或侵權行為法律關係
    ，就相對人所為違法或不當之系爭處分所生私權紛爭，自得
    提起民事訴訟救濟；且因系爭注意事項第23條規定，每年度
    考核各等第均有固定比例限制，縱伊日後獲勝訴判決，難以
    期待相對人重新評量全體員工考績，使伊取得乙等以上考核
    等第，伊之名譽權及財產權將受無法回復損害，為防止重大
    損害及急迫危險，爰依民事訴訟法第538 條規定，聲請定暫
    時狀態，詎原裁定以法院不得審查系爭處分妥當性為由，駁
    回所請，自有違誤，爰提起抗告等語。聲明：㈠廢棄原裁定
    。㈡願以現金或無記名可轉讓定期存單供擔保，請求裁定禁
    止相對人之懲處令，於本案判決確定前，發生效力。㈢願以
    現金或無記名可轉讓定期存單供擔保，請求裁定相對人對抗
    告人所為認定109年12月21日曠職處分，於本案判決確定前
    ，發生效力。
二、相對人則以：相對人於系爭時點派查勤小組前往查勤，發現
    抗告人不在崗位，經電話聯絡，抗告人未依公司規定15分鐘
    內向查勤小組報到，違反系爭要點考勤規定。其後，相對人
    煉製事業部於110 年3 月30日召開第一次獎懲會議，抗告人
    已到場說明，復於110 年4 月9日召集溝通協商會議，邀請
    抗告人到場說明，嗣於同年8月第二次獎懲會議始認定抗告
    人曠職2 小時及記大過1 次，以懲處令記大過1 次。則相對
    人已給予抗告人2 次陳述意見機會，抗告人均未依相對人申
    訴辦法提出申訴。其次，系爭注意事項就員工平日工作表現
    訂有考評標準，就不符勞雇間之勞動契約所欲達成客觀合理
    之經濟目的者，訂明處理準則，已兼顧勞工權益保護及雇主
    事業之有效經營及管理，且未低於勞動基準法所定最低標準
    ，勞資雙方應予尊重。又相對人在裁量權範圍內為系爭處分
    ，屬內部管理事項，抗告人所受損害亦小，且可提起本案訴
    訟救濟，若相對人因此受定暫時狀態處分，將對經營管理、
    經濟秩序與紀律產生重大影響。至抗告人所稱之考績獎金，
    屬財產權，難認將造成其無法回復之重大損害。另相對人依
    系爭注意事項進行懲處，難認侵害抗告人之名譽權，且倘抗
    告人本案訴訟勝訴確定，相對人僅須於抗告人所屬部門內重
    新評量該佯度員工考績作適當處理，並無造成抗告人何急迫
    危險。此外，抗告人亦未釋明所謂防止金錢、名譽權發生重
    大損害及急迫危險之證據，不符聲請定暫時狀態處分要件等
    語，資為抗辯。
三、按於爭執之法律關係，為防止發生重大之損害或避免急迫之
    危險或有其他相類之情形而有必要時，得聲請為定暫時狀態
    之處分。前項裁定，以其本案訴訟能確定該爭執之法律關係
    者為限，民事訴訟法第538 條第1 項、第2 項定有明文。債
    權人並應依同法第538 條之4 準用第533 條、第526 條第1 
    項、第2 項規定，釋明與債務人間有爭執之法律關係及定暫
    時狀態之處分之原因，且兩者缺一不可。倘不能提出該能即
    時調查之證據供釋明，即無就爭執之法律關係定暫時狀態處
    分之必要，且於此情形，縱陳明願供擔保以代釋明，亦不足
    以補正釋明之欠缺，法院自應駁回其聲請。
四、經查：
  ㈠依勞基法第70條第6 款、第7 款規定，雇主就勞工之「考勤
    、請假、獎懲及升遷」、「受僱、解僱、資遣、離職及退休
    」，得訂立工作規則，報請主管機關核備後並公開揭示之，
    此乃基於雇主之領導權、組織權，故允許雇主在合理範圍對
    勞動者之行為加以考核、制裁，亦為事業單位為維持經營秩
    序，並滿足配置、處分勞動力之目的所必須。惟雇主就相關
    考核、績效、獎懲及升遷內容等為規定，係供評核受僱人之
    工作表現，以瞭解其是否具有能勝任工作之能力，僱用人經
    由考核制度，對於受僱人所為之考核評比，或基於人事管理
    職權所為之人事懲戒處分，包含申誡、記過、記大過等類別
    ，若屬懲處事實存否及懲戒處分之輕重是否適當之爭議，因
    屬僱用人之人事懲戒權行使範圍，且係僱用人經營自治管理
    之核心事項，司法機關本不宜介入，以尊重僱用人之人事管
    理權責。是以，受僱人對於行政懲處事實之認定或處分輕重
    、考核結果，如有爭執，應循組織內部申訴制度為處理及救
    濟。惟倘涉及解僱、解聘、終止勞動契約等影響受僱人權益
    之重大人事懲戒事項，涉及僱傭關係存否之爭議，法院始就
    該考核過程是否顯有瑕疵，及其裁量是否牴觸法律強制或禁
    止規定、權利濫用等原則為審查判斷，以兼顧僱用人之人事
    管理權能及受僱人工作權之保障。
  ㈡本件抗告人主張相對人認定其於系爭時點曠職而處以系爭處
    分，係與事實不符，且作成處分程序有瑕疵，將提起系爭處
    分無效之本案訴訟等語，並提出查勤紀錄表、第一次獎懲會
    通知到場陳述意見之電子郵件、相對人系爭注意事項、懲處
    令、薪津表為證（見原審卷第33至53頁），固已就爭執法律
    關係為相當釋明。然相對人所為系爭處分，既基於人事管理
    職權及內部工作規則第23條、第61條第14款規定、系爭要點
    第7點及系爭注意事項第8條第4點第14款規定規定（見原審
    卷第96、100-101頁、第39、41頁），所為人事懲戒權行使
    ，應屬僱用人經營自治管理之核心事項，且由抗告人不爭執
    相對人查勤小組於系爭時點查勤時，抗告人並未在辦公室，
    未即時向查勤小組報到等情，並有查勤紀錄表、流程圖可佐
    （見原審卷第31、33、87頁）；嗣相對人通知抗告人表示意
    見（見原審卷第35頁之相對人電子郵件），未見抗告人提出
    事證說明，亦未進行內部申訴（見中油工作人員申訴辦法，
    原審卷第111-113頁），復未於本院提出證據釋明系爭處分
    有何違法或不當；並參以抗告人不爭執相對人並未因系爭處
    分對其另為調職或解僱（見原審卷第71、72頁），則相對人
    依工作規則、系爭要點、系爭注意事項規定為系爭處分，除
    難認係相對人不法侵害抗告人之名譽，亦未影響抗告人之工
    作權，難認有由法院介入審查系爭處分妥當性之必要。其次
    ，抗告人縱因系爭處分，致其日後年度考核等第不佳，未能
    領取乙等以上考績獎金，惟此屬財產權，且考績獎金金額非
    高，亦得於本案訴訟中請求財產權或所謂影響名譽之非財產
    損害，難認抗告人受有何重大不可回復之損害或急迫之危險
    。惟倘因抗告人受有系爭處分，即准許聲請定暫時狀態處分
    ，使系爭處分不發生效力，將對相對人管理勞工、經濟秩序
    發生重大之影響。至抗告人雖主張依系爭注意事項第23條規
    定，每年度考核各等第均有固定比例限制，縱伊日後獲勝訴
    判決，難以期待相對人重新評量全體員工考績，使伊取得乙
    等以上年度考核等第，其名譽及財產權將受無法回復之損害
    云云，惟系爭注意事項第23條，係規定相對人年度考核核列
    「甲等人數」比例，會以年度工作考成自評甲等、乙等、丙
    等、丁等之勞工，以參加年度考核及另予考核總數之一定比
    例而核列甲等人數，與抗告人自承去年度考核等第為「乙等
    」，本件所主張之考績獎金為「乙等獎金」，二者顯無必然
    關係，則抗告人援引該規定，即無從為其有利之認定。此外
    ，抗告人亦未提出證據以釋明將發生何重大損害或急迫危險
    等相類情形，而有定暫時狀態之必要性，依上開說明，難認
    符合前揭聲請定暫時狀態之要件，則抗告人聲請定暫時狀態
    之處分，無從准許，應予駁回。
  ㈢綜上，相對人在裁量權範圍內所為之系爭處分，應屬相對人
    內部管理之事項，且抗告人所生損害亦難認較相對人所生損
    害為大，此外，抗告人就有何權利將受侵害或危險，且屬「
    重大」或「急迫」或其他相類之情形，而有定暫時狀態處分
    之原因，並未具體釋明，即與請求定暫時狀態處分之要件不
    符，則其縱陳明願供擔保，亦不足以補釋明之欠缺，所請要
    難准許。
五、綜上所述，相對人雖就本件定暫時狀態之法律關係已為釋明
    ，惟就定暫時狀態之原因既未為釋明，縱陳明願供擔保，亦
    不足以補釋明之欠缺。則原裁定駁回抗告人定暫時狀態處分
    之聲請，自無不合，抗告論旨指摘原裁定不當，求予廢棄，
    為無理由，應予駁回。
六、據上論結，本件抗告為無理由，依民事訴訟法第495 條之1
    第1 項、第449 條第1 項、第95條、第78條裁定如主文。
中　　華　　民　　國　　110 　年　　12　　月　　30　　日
                            民事第二庭
                                審判長法  官  黃國川
　　　　　　　　　　　　　　　　　　　法  官  何佩陵
                                      法  官  楊淑珍
以上正本證明與原本無異。
如不服本裁定應於送達後10日內向本院提出再抗告狀（須按他造
當事人之人數附繕本），並繳納再抗告費新臺幣1,000 元。
再為抗告僅得以適用法規顯有錯誤為理由，並應委任律師為代理
人。如委任律師提起抗告者，應一併繳納抗告費。
中　　華　　民　　國　　110 　年　　12　　月　　30　　日
                                      書記官  李宜錚
附註：
再抗告人之配偶、三親等內之血親、二親等內之姻親，或再抗告
人為法人、中央或地方機關時，其所屬專任人員具有律師資格並
經法院認適當者，亦得為第三審代理人。
再抗告人或其法定代理人具有律師資格者及前項情形，應於提起
抗告或委任時釋明之。